臺灣彰化地方法院民事判決　　　　　　　 94年度訴字第647號
　　原　　　告　丁○○
　　　　　　　　丙○○
　　　　　　　　　　　　　　巷.
　　上　一　人
　　訴訟代理人　乙○○○
　　　　　　　　　　　　　　巷.
　　被　　　告　戊○○
　　　　　　　　　　　　　　7.
　　　　　　　　己○○
　　　　　　　　　　　　　　號.
上列被告因毀損等案件，原告提起刑事附帶民事訴訟請求損害賠
償（九十四年附民字第四八號），經刑事庭裁定移送，本院於民
國九十四年十二月十四日言詞辯論終結，判決如下：
    主      文
被告戊○○應給付原告丁○○新臺幣壹拾玖萬貳仟元，及自民國
九十四年五月十三日起至清償日止，按週年利率百分之五計算之
利息。
被告戊○○應給付原告丙○○新台幣陸萬元，及自民國九十四年
五月十三日起至清償日止，按週年利率百分之五計算之利息。
原告其餘之訴駁回。
訴訟費用由被告戊○○負擔百分之十五，餘由原告負擔。
本判決原告勝訴部分得假執行。但被告戊○○如於執行標的物拍
定、變賣或物之交付前，各以新台幣壹拾玖萬貳仟元、陸萬元為
原告丁○○、丙○○預供擔保，得免為假執行。
原告其餘假執行之聲請駁回。
    事實及理由
一、本件原告主張：一被告戊○○因其父親與原告丁○○之子、
    原告丙○○之兄黃智強發生車禍糾紛，尚未達成和解，竟因
    而心生不滿，遂夥同被告己○○共同基於公然侮辱及毀損之
    犯意，於民國（下同）九十三年七月十日上午十一時許，攜
    帶雞蛋及噴漆，前往原告位於彰化縣溪湖鎮○○路後溪巷十
    二號之住處，向原告之住宅建物噴漆及丟擲雞蛋，遂使該建
    物可供多數不特定人所見聞之外觀上留有「幹」字及其他無
    可辨識之模糊字體，而該等字跡已破壞該牆壁原先白色水泥
    漆塗裝之清潔外觀，足生損害於原告，案經台灣彰化地方法
    院檢察署向鈞院提起公訴在案。又被告二人另夥同其他真實
    姓名年籍不詳之男子約七、八名，於上揭時、地持鐵棍圍住
    原告二人並出言恐嚇稱「要把你打死」等語，致原告等人心
    生畏懼，害怕不已，則被告等之行為實另涉有恐嚇罪嫌，雖
    此部分檢察官認為並無積極證據足資證明，但被告等確有對
    原告施以恐嚇行為，故原告等因被告之恐嚇而受有畏懼之不
    自由等精神上之痛苦，自亦受有損害，原告自得依法第一百
    八十四條第一項、第一百八十五條第一項、第一百九十五條
    第一項前段、第一百九十六條、刑事訴訟法第四百八十七條
    第一項規定請求被告負連帶賠償責任。(二)原告因本件所致身
    體健康之財產上及非財產上之一切損害，臚列如下：1.原告
    丁○○部分：(1)清潔污損建築物之費用計支出新台幣（下同
    ）一萬五千元、(2)粉刷油漆費計支出三萬六千元、(3)更換鐵
    門、鐵窗費：因被告等以發臭之雞蛋大量丟擲在原告之上述
    住宅外牆及鐵門、鐵窗上，蛋液流入縫隙無法去除，造成原
    告雇工清洗後仍殘留陣陣惡臭，為此，原告除重新粉刷牆壁
    油漆外，另將白鐵門、窗更換，始除去惡臭，因而支出白鐵
    門、鐵窗費用共八萬一千元。(4)精神慰撫金：被告戊○○、
    己○○僅因車禍賠償之細故事宜，未能達成和解，即率眾至
    原告住家進行毀損、公然侮辱與恐嚇等惡行，此風不可長；
    尤其原告並非車禍當事人，被告等人不明究理，逕對原告之
    住家進行毀損，又公然侮辱原告之人格，甚至口出惡言恐嚇
    原告，再再讓原告身心飽受屈辱與恐懼之痛苦，復以被告戊○○所指車禍案件業已進入司法程序審理，乃渠等不思循正
    當法律程序解決，竟以蠻橫之手段逼迫無辜之原告，衡酌本
    件發生之原因、二造之身分、地位等情，爰請求給付六十萬
    元之精神慰撫金。2.原告丙○○部分：原告丙○○無端遭被
    告等人以公然侮辱、恐嚇之方式侵害原告之人格權與免於恐
    懼之自由權，其內心所受到之痛苦，不可謂不大，尤其，因
    為被告等人之公然侮辱行為，造成原告經常受到街坊鄰居非
    議並投以異樣之眼光，更讓原告精神飽受折磨，再加上被告
    等之恐嚇，令原告經常感到惶恐不安，爰請求被告連帶賠償
    六十萬元。(三)對被告抗辯之陳述：黃智強與被告戊○○之父
    於九十二年十一月四日發生車禍之事，嗣於九十三年一月八
    日進入偵查階段，原告於九十二年十一月四日即賠付八萬元
    ，九十三年一月二日賠付二萬元，被告戊○○辯稱原告分文
    未付云云是不實在。又因黃智強與被告戊○○之父蔡萬福車
    禍事進行調解時，原告並未以穢語辱罵對方，反是原告遭被
    告戊○○辱罵，後來進入司法程序，因被告要求賠償金額一
    次比一次高，原告方面無力支付等語。並聲明：被告等應連
    帶給付原告丁○○新台幣七十三萬二千元；另應連帶給付原
    告丙○○新台幣六十萬元，及均自起訴狀繕本送達翌日起至
    清償日止按年息百分之五計算之利息。前項請求原告願供擔
    保，請准宣告假執行。訴訟費用由被告連帶負擔。
二、被告方面：
    (一)被告戊○○則以：1.被告之父蔡萬福於九十二年十一月四
      日下午七時許遭原告之子黃智強駕駛自小客車於彰化縣溪
      湖鎮○○路超速偏左行駛撞及，致蔡萬福受有頭部外傷併
      腦水腫及左脛骨開放性骨折之傷害，詎原告丁○○之子黃
      智強肇事後竟未停車對傷者採取必要之救護措施，仍棄車
      逃逸，致被告之父蔡萬福未能即時獲得救護而險遭不測，
      惟其左小腿之功能已完全喪失，終生需以輪椅代步，並經
      鈞院以九十四年度訴字第十號判決需賠償九十七萬八千三
      百十四元，刑事責任方面則經台灣高等法院台中分院以九
      十四年度交上訴字第一七三號判決一年二月。被告之父遭
      原告丁○○之子無端撞傷近十個月，期間除醫院之往來折
      騰，眼見父親將終生殘廢，終日鬱悶無故亂發脾氣，已身
      心俱疲，又於溪湖鎮調解委員會遭原告丁○○之妻胡言亂
      語，蓄意羞辱，被告遂於九十三年七月十日至原告住處要
      求原告之子出面解決，詎原告丙○○竟口出惡言穢語辱罵
      被告，且詛咒被告之父，對於賠償責任，揶揄說寧願花錢
      請律師打官司，亦不願賠償分文給被告之父親，被告受此
      污辱，在此情緒無法控制下遂擲雞蛋及噴漆報復，被告係
      因見父親遭逢巨變，變成殘廢，而原告家人又態度惡劣，
      致使被告做出非本意之違法事件，其心境及心態均可體會
      ，望庭上體諒被告為人子當時之憤怒情緒，再者刑事庭亦
      判決被告拘役三十天，被告已受相當之處分。2.當日前往
      原告住處僅被告與己○○二人，被告並未拿棍棒，原告提
      出照片中所示棍棒並非被告所有，本件在原告建物噴漆及
      擲雞蛋之行為均為被告一人所為，與另名被告己○○無關
      ，因己○○認識原告丁○○之子黃智強，才由己○○帶領
      前往欲商談車禍和解賠償之事。3.另原告所有房屋屋齡已
      達二十年，其建物價值恐不值數十萬元，原告要求一百三
      十三萬元之賠償金，實有誇大之嫌，待查證事項有：清
      潔費用之收據一萬五千元，是否為屋內外之清潔費用？是
      否為合法之清潔公司之發票？又被告因氣憤所丟擲之雞蛋
      ，係在屋外並無扔至屋內，以牆壁外牆總面積僅約二十至
      三十坪，遭被告丟擲面積大約有十餘坪，若以清水沖洗，
      僅需一個小時，原告卻要隔壁婦人四人清洗四天，明顯不
      合理，請求傳訊其餘清潔人士到庭作證，即可明瞭原告之
      請求是否合理？被告噴漆字體處僅為六十公分至七十公
      分大小，此部分用松香水去除即可，且牆壁本為水泥原色
      無油漆，原告藉此將整棟房屋油漆而要由被告付費，實有
      未合。又被告並非使用強酸、劇毒之化學物質潑灑白鐵
      門、鐵窗，雞蛋之清洗並非難事，原告竟要更換白鐵門及
      白鐵窗，實有爭議，亦不合情理。復稱遭被告以雞蛋污損
      者僅有鐵窗，不包括鐵門。被告雖有對原告住處噴漆、
      擲雞蛋之行為，但破壞情形不像原告提出照片中所示情形
      嚴重。查當時原告二人及原告丁○○之妻均氣勢凌人，
      並惡言穢語相向，詛咒被告之父，原告精神上何有損失，
      竟要求賠償一百二十萬元等語置辯。
    (二)被告己○○則以：九十三年七月十日上午伊有帶被告戊○○至原告家，要談原告丁○○的大兒子黃智強撞傷被告戊○○之父的事，敲門進去表明來意，卻遭原告另名兒子破
      口大罵，說要找人打我們，我們就要離開，沒想到被告戊○○未上車卻對原告住處丟雞蛋、噴漆，但未拿鐵棍，且
      與伊無關，當天只有伊等二人前往，並未說要打死原告等
      語置辯。
    並均聲明：原告之訴駁回。被告若受不利判決，願供擔保，
    請准免為假執行。訴訟費用由原告負擔。
三、兩造不爭執之事實：
    (一)被告二人因被告戊○○之父與原告丁○○之子、原告丙○○之兄黃智強發生車禍糾紛，尚未達成和解，乃於九十三
      年七月十日上午十一時許前往原告位於彰化縣溪湖鎮○○
      路後溪巷十二號住處。
    (二)被告戊○○因於上揭時地對原告之住宅外牆噴漆「幹」及
      其他無可辨識之模糊字體並丟擲雞蛋，經本院刑事庭以九
      十四年度簡字第七九號刑事簡易判決其損壞他人之建物外
      牆水泥漆塗裝，足以生損害於他人，處拘役三十日，如易
      科罰金，以三百元折算一日，未經上訴而確定。
    (三)原告丁○○之子黃智強與被告戊○○之父於九十二年十一
      月四日發生車禍之事，於九十三年一月八日進入偵查階段
      ，原告家屬於九十二年十一月四日即賠付被告戊○○家屬
      八萬元，九十三年一月二日賠付二萬元。
四、得心證之理由：
    (一)原告主張被告二人於上揭時地對其住處噴漆、丟擲雞蛋，
      並夥同數名不詳男子持鐵棍圍住原告，出言恐嚇稱「要把
      你打死」等語，除被告戊○○自認有噴漆、丟雞蛋之事實
      外，被告餘均否認之，被告戊○○並爭執其所噴漆、丟雞
      蛋之範圍不似原告提出照片所示情形嚴重云云，是有爭執
      者為對原告上開住處噴漆、丟雞蛋之人為何人？範圍如何
      ？被告是否尚有恐嚇原告之行為？查：被告戊○○於警訊
      、檢察官偵訊中及本院審理中均僅承認有噴漆及丟擲雞蛋
      之行為，且係一人所為，否認有恐嚇行為，而原告丁○○
      、丙○○於警訊、檢察官偵訊中及本院審理中亦未有一詞
      言及被告己○○有涉及噴漆及擲雞蛋；另被告戊○○被訴
      恐嚇部分，經檢察官偵查結果，因無積極證據可資證明被
      告戊○○有此犯行，復認此部分與起訴部分有手段目的之
      牽連關係，為起訴效力所及，不另為不起訴處分等情，業
      經本院依職權調閱本院九十四年度簡字第七九號毀損等刑
      事卷宗（含台灣彰化地方法院檢察署九十四年調偵字第三
      四號偵查卷宗及警卷）查核無訛，是原告主張被告二人尚
      有恐嚇之行為及被告己○○亦涉及噴漆、丟雞蛋行為乙節
      ，即難信為真實。再查：原告提出現場照片有關噴漆及丟
      擲雞蛋部分之照片計有三十三張，不過就破壞現場各角度
      予以取鏡，並有重覆拍照之情形，經核與上述本院九十四
      年度簡字第七九號刑事案卷內所附照片並無不同，且據證
      人甲○○即當時到場處理糾紛之警員到庭證稱：原告提出
      之噴漆、丟雞蛋照片與當時現場情形大致相符等語明確，
      是被告戊○○辯稱：伊破壞之情形不似原告提出之現場照
      片所示情形嚴重等語即不足採。
    (二)查原告丁○○之子黃智強於九十二年十一月四日不慎撞傷
      被告戊○○之父蔡萬福，原告隨即於同日代賠付被告戊○○家屬八萬元，九十三年一月二日賠付二萬元乙節，為二
      造一致肯認，嗣因二造家屬對車禍賠償金額意見不一，自
      應靜待司法裁判，被告戊○○因不諳法律，情緒激動下於
      上揭時地對原告住處外牆丟擲雞蛋，使該建物可供多數不
      特定人所見聞之外觀上留有「幹」字及其他無可辨識之模
      糊字體，而該等字跡不僅破壞該牆壁原先白色水泥漆塗裝
      之清潔外觀，足生損害於原告，且使多數不特定人於通過
      該地時得以見聞，令居住該住宅之原告達難堪之程度。按
      因故意或過失，不法侵害他人之權利者，負損害賠償責任
      。故意以背於善良風俗之方法，加損害於他人者亦同。不
      法侵害他人之身體、健康、名譽、自由、信用、隱私、貞
      操，或不法侵害其他人格法益而情節重大者，被害人雖非
      財產上之損害，亦得請求賠償相當之金額。不法毀損他人
      之物者，被害人得請求賠償其物因毀損所減少之價額。復
      按負損害賠償責任者，除法律另有規定或契約另有訂定外
      ，應回復他方損害發生前之原狀。第一項情形，債權人得
      請求支付回復原狀所必要之費用，以代回復原狀。民法第
      一百八十四條第一項、一百九十五條第一項、第一百九十
      六條第一項、第二百一十三條第一項、第三項分別定有明
      文。是以，本件原告本於侵權行為之法則，請求被告戊○○以金錢賠償其所受之損害，自屬有據；至於被告己○○
      既未與有何不法行為，原告請求其連帶負賠償責任，即無
      理由。
    (三)茲應予審究者，乃原告得請求被告戊○○賠償之金額為若
      干？查：
      1.原告丁○○主張其支出清潔污損建築物之費用一萬五千
        元、粉刷油漆費計支出三萬六千元、更換鐵門及鐵窗費
        用共八萬一千元部分，業據證人陳蕭淑貞即為原告丁○○清潔上揭建物外牆之人到庭證稱：九十三年七月間友
        人乙○○○家外牆及門均沾滿蛋液，味道很臭，叫伊去
        叫人來清掉，第一天伊一個人去清了四小時，第二天至
        第四天伊另叫了四名鄰居歐巴桑一起去清理賺外快，以
        肥皂粉、鐵刷及清水清洗，因為範圍很廣，又非專業人
        員，清理時間耗費較多，但有些縫隙無法完全清到，仍
        殘有蛋腥味道，清潔工資一人日薪一千元，拿到一萬五
        千多元等語；證人陳鴻秋即為原告丁○○更換鐵門窗之
        人到庭證稱：伊有於九十三年七月間至上址新換二片不
        鏽鋼鐵門及一片不鏽鋼鐵窗，費用如收據上所載一樣（
        即八萬一千元），伊親身接觸知道，因為有蛋黃進到鐵
        門窗縫隙無法清除，已經發臭，所以必須換新品，拆下
        的舊鐵門窗，並未計價，由伊帶走，若當舊鐵賣，亦賣
        不了多少錢等語；證人陳國即為原告粉刷油漆建物外牆
        之人到庭證稱：伊於九十三年夏天時應原告丁○○之請
        前去就照片上所示上揭建物一、二樓正面及側面的外牆
        粉刷油漆估價三萬六千元，原告丁○○接受並如數付款
        ，伊另請一位工人一起油漆，較高的地方因還有蛋液蛋
        殼未清除乾淨，尚須先行刮除清乾再油漆，伊在油漆時
        仍聞到甚重的蛋腥味，又因現場是使用鐵樂士噴漆，故
        無法用松香水去除噴漆等語，比對原告提出現場噴漆、
        蛋液四濺之照片，並參酌當時值盛夏，被告戊○○對原
        告之建物外牆、鐵門、鐵窗丟擲雞蛋，蛋液黏著處乾涸
        後確實難以清理，其滲入鐵門、鐵窗之縫隙處確非清洗
        即可完全去除，並易因而發臭等情，經核證人證言內容
        並未脫離常情，尚可採信，是原告丁○○請求被告戊○○支付上揭回復原狀所必要之費用合計十三萬二千元為
        有理由。被告戊○○辯稱蛋液以清水清洗一小時即可清
        除，鐵門及鐵窗清洗即可，毋須重新更換，噴漆以松香
        水即可去除，不必重新粉刷油漆等語，均屬個人避就之
        詞，不足採信。
      2.原告二人各請求慰撫金六十萬元部分：查原告遭被告戊○○以上揭毀損、公然侮辱之方式侵害其名譽，精神確
        受有痛苦。又原告丁○○係初中畢業，現無業，名下尚
        有一部車號ＱＫ─３６９８號自小客車；原告丙○○國
        中畢業，現以賣菜為業，月入約二萬餘元，無財產；被
        告戊○○則任職炬億企業股份有限公司，年所得約四、
        五十萬元之間，名下並無不動產等情，各經二造陳明在
        卷，並有兩造之歸戶財產查詢清單、九十年度至九十三
        年度之綜合所得稅各類所得資料清單可佐，經斟酌兩造
        之身分、地位、經濟資力及本件毀損、公然侮辱發生情
        形及被告戊○○係因不懂法律，不滿父親遭原告丁○○
        之子、原告丙○○之兄車禍撞傷情況嚴重，卻未獲完善
        處理一時衝動所為之洩憤之舉等實際狀況，認原告各請
        求六十萬元，自嫌過高，應各予核減為六萬元，方屬公
        允，逾此數額之請求，即無理由。
      3.從而，原告本於侵權行為損害賠償請求權，請求被告戊○○給付原告丁○○十九萬二千元，應給付原告丙○○
        六萬元，及各自刑事附帶民事訴訟起訴狀繕本送達翌日
        即九十四年五月十三日起至清償日止，按週年利率百分
        之五計算之利息範圍內，核屬正當，應予准許。至逾此
        部分之請求，則屬無據，應予駁回。
    (四)核原告勝訴部分，本院所命給付之金額未逾五十萬元，依
      民事訴訟法第三百八十九條第一項第五款規定，應依職權
      宣告假執行。至原告敗訴部分之假執行聲請則無依據，應
      予駁回。而被告陳明願供擔保為免假執行之宣告，就原告
      勝訴部分，核無不合，爰酌定相當之擔保金額宣告之。
    (五)本件事證已臻明確，兩造其餘攻擊、防禦方法及舉證，經
      本院審酌後，核與判決結果不生影響，自無庸逐一贅論，
      併此敘明。
五、訴訟費用負擔之依據：民事訴訟法第七十九條、第八十五條
    第一項。
中      華      民      國  九十四  年  十二  月廿八  日
                        民事第一庭  法  官  簡燕子
右為正本係照原本作成。
如對本判決上訴須於判決送達後廿日內向本院提出上訴狀。
中      華      民      國  九十四  年  十二  月廿九  日
                                    書記官  張清秀
